最高法院刑事判決　　　　　　　九十六年度台上字第三五二號
上　訴　人　甲○○
選任辯護人　蔡宏修律師
上列上訴人因違反廢棄物清理法案件，不服台灣高等法院中華民
國九十三年四月二十日第二審判決（九十二年度上訴字第四六０
一號，起訴案號：台灣桃園地方法院檢察署九十一年度偵字第二
一五０六、二一八四九號），提起上訴，本院判決如下：
    主  文
原判決關於甲○○部分撤銷，發回台灣高等法院。
    理  由
本件原判決認定上訴人甲○○與張皓鈞（經原審判處有期徒刑一
年六月，緩刑二年確定）均明知未依廢棄物清理法第四十一條規
定，經向主管機關申請核發許可證，不得從事廢棄物之處理業務
，竟共同基於載運處理廢棄物之犯意聯絡，由上訴人向不知情之
蔡陳雪玉（另為不起訴處分）承租坐落桃園縣觀音鄉○○村○鄰
○○段七三三之一號等十八筆土地，自民國九十一年十一月二十
一日起，以每車新台幣（下同）五百元或六百元之代價，供不特
定人傾倒建築工地之建築廢棄物或其他垃圾；並自九十一年十一
月二十五日起，由張皓鈞開挖土機整地，同年月二十六日十二時
三十二分許，適未領有廢棄物清除許可證之徐浩中（經第一審法
院判處有期徒刑一年，緩刑二年確定）駕駛ＦＱ—五八一號（車
斗號碼ＧＤ—Ｘ九號）營業用曳引車，載運含有木屑、塑膠袋、
磚塊等建築廢土前來傾倒，經警會同桃園縣觀音鄉公所清潔隊當
場查獲；上訴人復自同年月二十八日起，以每月四萬五千元，僱
用吳金發（經第一審法院判處有期徒刑一年六月，緩刑二年確定
）以挖土機整地，經警會同桃園縣觀音鄉公所清潔隊於同年月三
十日十五時三十分許當場查獲等情，因認第一審法院論處上訴人
共同未依規定領有廢棄物清除及處理許可證或核備文件，從事廢
棄物之貯存、清除、處理罪刑（累犯），為無不合，予以維持，
並駁回上訴人在第二審之上訴，固非無見。
惟查(一)原判決依偵查中勘驗筆錄及查獲時所拍攝之現場照片所示
，現場廢土之中包含有木屑、塑膠袋、磚塊等建築廢棄物為其論
據。然依內政部訂頒之「營建剩餘土石方處理方案」規定，營建
剩餘土石方之種類，包括建築工程、公共工程及建築物拆除工程
施工所產生之剩餘泥、土、砂、石、磚、瓦、混凝土塊等；經暫
存、堆置可供回收、分類、加工、轉運、處理、再生利用者，自
屬有用之土壤砂石資源；而供營建土石方資源暫屯、堆置、破碎
、碎解、洗選、篩選、分類、拌合、加工、煆燒、回收、處理、
再生利用功能及機具設備之場所，稱為土石方資源堆置處理場，
此觀上開處理方案第貳點之規定自明。另行政院八十六年十二月
三十一日台八六內字第五二一一０號函，亦明確指出營建剩餘土
石方為有用資源，非屬廢棄物範圍。但不包括施工所附帶產生之
金屬屑、玻璃碎片、塑膠類、木屑、竹片、紙屑、瀝青等廢棄物
（見第一審卷第一一六、一一七頁）；又營建剩餘土石方與前開
金屬屑等廢棄物，均係工程施工所產生，不免摻混夾雜。則現場
之金屬屑、玻璃碎片、塑膠類、木屑、竹片、紙屑、瀝青等廢棄
物，究為工程施工所夾雜，抑或上訴人故為傾倒之家庭或一般事
業廢棄物？現場之使用，是否符合土石方資源堆置處理場所定之
再生利用功能，或純為供他人傾倒廢棄物之用，攸關上訴人是否
成立犯罪及法律之適用，自有深入調查、細心推求之必要。(二)依
「事業廢棄物貯存清除處理方法及設施標準」第二條第一款至第
四款所指之「貯存」係指事業廢棄物於清除、處理前，放置於特
定地點或貯存容器、設施內之行為；「清除」係指事業廢棄物之
收集、運輸行為；足見廢棄物之貯存、清除、處理為不同之定義
及處理步驟與程序。原判決認定上訴人向他人租用土地以供他人
傾倒建築廢棄物，但上開提供土地供人傾倒建築廢棄物之行為，
究該當於貯存、清除、處理中之何種行為態樣，如均符合上開三
種行為態樣，該各行為態樣具有如何之法律關係，未見原審加以
論述，同有未洽。上訴意旨指摘原判決關於上訴人部分不當，尚
非全無理由，應認該部分有發回更審之原因。
據上論結，應依刑事訴訟法第三百九十七條、第四百零一條，判
決如主文。
中　　華　　民　　國　九十六　年　　一　　月　 十八 　日
                      最高法院刑事第五庭
                          審判長法官  莊　登　照
                                法官  洪　明　輝
                                法官  黃　一　鑫
                                法官  林　秀　夫
                                法官  徐　昌　錦
      本件正本證明與原本無異
                                      書  記  官
中　　華　　民　　國　九十六　年　　一　　月　二十四　日
                                                z
